臺灣高等法院高雄分院民事裁定　　　　　 100年度抗字第78號
抗　告　人　周立
上列抗告人即拍定人因債權人台灣土地銀行股份有限公司與債務
人張淑惠間清償債務強制執行事件（即原法院96年度執字第7986
2 號）聲明異議，對於中華民國100 年3 月8 日臺灣高雄地方法
院100 年度執事聲字第28號所為裁定提起抗告，本院裁定如下：
    主  文
抗告駁回。
抗告程序費用由抗告人負擔。
    理  由
一、本件抗告意旨略以：
  (一)債務人張淑惠所有坐落高雄市林園區○○○段1742-13 地號
    土地（下稱系爭土地）及其上第1461建號即門牌號碼為高雄
    市○○區○○路283 巷16號建物（下稱16號建物）及3071建
    號未保存登記增建物由抗告人拍定，領有權利移轉證書在案
    。然系爭土地（計99平方公尺）上如附圖所示黑色空地部分
    為法定空地（約占47平方公尺）及其地下空間（即與16號建
    物之地下室有隔牆之另地下室）均為第三人黃淑卿（即債務
    人之姑姑）無權占有，既屬拍定標的之一部分，已全由抗告
    人拍定而單獨取得所有權；且拍賣公告並未記載拍定後不點
    交。是除16號建物及其地下室部分已由債務人自動交付抗告
    人占有外，其餘上揭法定空地及其地下空間依強制執行法第
    99條第2 項規定，應在執行點交範圍。
  (二)依原執行法院96年10月11日執行（勘測）筆錄所載：「一債
    權人（代理人）導至現場，債務人姑姑黃淑卿在場，會同地
    政人員測量。．．．三債權人（代理人）當場指明查封土地
    、房屋四周界址，會同地政人員測量」。而查封筆錄之「占
    有及使用情形」欄僅載有「黃淑卿稱現無人居住，堆放雜物
    」等語（見執行卷第40頁、第39頁背面）。第三人黃淑卿既
    然全程會同地政人員測量，並當場指明查封土地、房屋四周
    界址，當時並沒有陳報已占有債務人所有16號建物旁之法定
    空地及其地下空間，顯見第三人黃淑卿於查封前並未占有前
    揭法定空地及其地下空間。又依本件拍賣不動產附表（見執
    行卷第86頁）所載，債權人於96年12月14日陳報查封標的物
    由債務人自住等語，而亦未據陳報第三人黃淑卿占有系爭16
    號建物旁之法定空地及其地下空間，故可見第3 人黃淑卿所
    稱伊於查封前即已占用等說詞已不可信。至於抗告人先前提
    出之聲請點交狀所稱「空地及其地下室部分，早在『查封前
    』由黃淑卿占用」等語，則係因遭黃淑卿誤導所為之錯誤陳
    述，況抗告人嗣於98年10月13日之聲請點交不動產狀已更正
    表示為：「．．．所示之土地與地下室於本件『查封後』被
    第三人黃淑卿（住高雄市○○區○○路283 巷17號）無權占
    有」等語；於98年12月12日之民事陳述意見狀及聲請狀中亦
    強調：「．．．由以上事證顯示第三人於查封前並未占有系
    爭空地，乃是查封後才占有系爭空地．．．」等語；又於10
    0 年2 月22日之陳述意見狀中，並詳列諸項抗告人「．．．
    並不認為第三人陳報所稱占有系爭空地及系爭空地之地下室
    空間持續長達近20年之久為事實」之理由。抗告人依法聲明
    異議，原法院遽予裁定駁回，自有未合。為此提起抗告，求
    予廢棄原裁定，另為適法之裁定云云。
二、按強制執行程序中關於不動產之拍賣點交，如所拍賣之不動
    產為第三人所占有，除該第三人係為債務人而占有，或於實
    施查封後始行占有，應受點交命令之拘束外，即非強制執行
    程序中所稱之債務人，執行法院尚難依強制執行法第99條規
    定，強行點交該物與買受人或債權人（最高法院72年台抗字
    第337 號裁定要旨參照）。經查抗告人主張第三人黃淑卿係
    債務人之姑姑，於本件強制執行程序查封不動產時，在場稱
    系爭16號建物現無人居住，堆放雜物等情，固有96年10月11
    日查封筆錄1 份在卷可稽，惟所稱系爭16號建物無人居住云
    云，自係指「門牌號碼：高雄市○○區○○路283 巷16 號
    」建物，而與抗告人所聲請點交之系爭16號建物旁之法定空
    地及其地下空間之範圍不同；且債權人前於96年12月14日民
    事聲請狀亦陳報查封標的物目前係由債務人自住等語（見執
    行卷第82頁），而執行法院於97年6 月24日就系爭土地及16
    號建物執行點交時，執行筆錄亦載明，第三人黃淑卿代理人
    稱系爭法定空地及其地下空間均由黃淑卿占有使用約18 年
    等語（見執行卷第276 頁），抗告人並給付債務人搬遷費新
    台幣3 萬元，而由債務人同意將屋內雜物、物品清理完畢，
    交付房屋等情，亦有收據1 紙在卷足憑（見執行卷第331 頁
    ）。嗣抗告人分別於97年10月16日、98年3 月17日及98年7
    月10日之聲請點交不動產狀（見執行卷第251 頁、第257 頁
    、第258 頁）均自陳系爭法定空地及其地下空間於「查封前
    」即由第三人黃淑卿占用。迄至98年10月13日後之聲請狀始
    改稱第三人黃淑卿係於「查封後」無權占有（見執行卷第34
    7 頁）。是由外觀審認，系爭法定空地及其地下空間早在「
    查封前」即已由第三人黃淑卿所占用，且第三人黃淑卿亦否
    認伊係在查封後無權占用（見執行卷第345 頁、第352 頁）
    。則揆諸首揭說明，第三人黃淑卿並非強制執行程序中所稱
    之債務人，執行法院尚難依強制執行法第99條規定，強行點
    交系爭法定空地及其地下空間與抗告人。而抗告人對第三人
    黃淑卿之占有權源如有所爭執，自應另提訴訟由法院予以審
    認，而非本件抗告程序所得審究。是抗告人據以對於執行法
    院聲明異議，即屬無理由。
三、綜上所述，原審因認抗告人之異議為無理由，裁定駁回其異
    議，經核尚無不合，抗告意旨求予廢棄，為無理由，應予駁
    回。
四、據上論結，本件抗告為無理由，依強制執行法第30條之1 、
    民事訴訟法第495 條之1 第1 項、第449 條第1 項、第95條
    、第78條，裁定如主文。
中    華    民    國   100    年    5     月    23    日
                              民事第三庭
                                  審判長法官  張國彬
                                  法      官  鄭月霞
                                  法      官  吳登輝
以上正本證明與原本無異。
本件裁定不得再抗告。
中    華    民    國   100    年    5     月    24    日
                                  書  記  官  廖素珍